【裁判字號】    99,台上,4142
【裁判日期】    990701
【裁判案由】    偽造文書
【裁判全文】
最高法院刑事判決            九十九年度台上字第四一四二號
上  訴  人  甲○○
上列上訴人因偽造文書案件，不服智慧財產法院中華民國九十九
年四月二十七日第二審判決（九十九年度刑智上訴字第一一號，
起訴案號：台灣板橋地方法院檢察署九十八年度偵字第一五八二
七號），提起上訴，本院判決如下：
    主  文
上訴駁回。
    理  由
按刑事訴訟法第三百七十七條規定，上訴於第三審法院，非以判
決違背法令為理由，不得為之。是提起第三審上訴，應以原判決
違背法令為理由，係屬法定要件。如果上訴理由書狀並未依據卷
內訴訟資料，具體指摘原判決不適用何種法則或如何適用不當，
或所指摘原判決違法情事，顯與法律規定得為第三審上訴理由之
違法情形，不相適合時，均應認其上訴為違背法律上之程式，予
以駁回。本件上訴人甲○○上訴意旨略稱：(一)、上訴人於第一審
及原審均表示願意與被害人日商任天堂股份有限公司（下稱日商
任天堂公司）、美商微軟股份有限公司（下稱美商微軟公司）、
日商新力電腦娛樂股份有限公司（下稱日商新力公司）和解，但
日商任天堂公司、美商微軟公司皆無意與上訴人洽談和解事宜，
致上訴人於第一審時僅與日商新力公司成立和解，此實不可歸責
於上訴人，乃第一審判決漏未審酌此情，仍以上訴人未能與日商
任天堂公司及美商微軟公司達成和解為理由，量處有期徒刑九月
，顯係違反自由量刑之內部性界限，上訴人於上訴原審時，亦指
明第一審判決有量刑不當之違法，原判決未察，仍予維持並駁回
上訴人之上訴，自難認為適法。(二)、上訴人係以其身罹疾病，丈
夫又因經商失敗甚少返家，全家重擔及子女之教育、生活費均落
在其身上，其復因失業且須長期支應家庭開支而積欠銀行債務，
於無奈之下，始販售盜版光碟等理由，提起第二審上訴，已寓有
指述第一審判決未依刑法第五十七條規定量刑之意，應屬已具體
指摘第一審判決適用法則不當，原判決未注意及此，逕以上訴人
所指與刑事訴訟法第三百六十一條第二項規定不相符合，駁回上
訴人之上訴，於法亦有未當云云。
惟查：不服地方法院之第一審判決而上訴者，應向管轄第二審之
高等法院為之。上訴書狀應敘述具體理由。第二審法院認為上訴
書狀未敘述理由者，應以判決駁回之。刑事訴訟法第三百六十一
條第一項、第二項、第三百六十七條前段分別定有明文。所謂應
敘述具體理由，係指須就不服之判決為具體之指摘而言，如僅泛
稱原判決認事用法不當、採證違法、判決不公或量刑失當等，均
非具體理由。本件原判決以第一審判決依想像競合犯從一重論處
上訴人行使偽造私文書（量處有期徒刑九月，想像競合犯散布侵
害著作財產權之光碟重製物及販賣仿冒商標商品二罪）罪刑後，
上訴人提起第二審上訴，其上訴書狀，形式上雖已敘述理由，但
僅泛言「原審（第一審）考量被告（上訴人，下同）犯後態度及
僅與日商新力公司達成和解，並未與日商任天堂公司及美商微軟
公司和解等情，而未給予被告得易科罰金之量刑，惟被告係有意
與其他被害人和解，然日商任天堂公司及美商微軟公司之告訴代
理人均於偵查中表明向來均不與個案被告和解，法院應顧及此點
，而非逕認被告未與其他被害人和解，而未給予被告得易科罰金
之機會。被告之夫經商失敗多年不常回家，加上被告患有憂鬱症
而待業經年，三名子女僅能靠被告勉力維持，被告原為公司會計
，因公司結束營業而中年失業，子女之教育費、全家之生活費用
均落在被告身上，被告因長期支應家庭開支，並積欠銀行信用卡
債，且因體力及健康狀況不佳，工作類別受限，緩起訴處分後再
涉入販售盜版光碟，實非得已，被告經此教訓已結束營業，並從
事洗碗工之臨時性工作，請鈞院考量被告情堪憫恕，而依刑法第
五十九條規定減輕其刑，改判六個月以下得易科罰金之刑度，使
被告家庭能以維持，並給予被告一次自新之機會」等語，而第一
審判決已審酌上訴人曾因違反著作權法案件，經檢察官為緩起訴
處分確定，仍不知警惕，於緩起訴期間猶販售盜版遊戲光碟，非
但侵害他人之著作財產權及商標權，同時損及我國國際形象，本
件查扣之盜版遊戲光碟又高達一千三百十五片，所生危害非輕，
復僅與日商新力公司達成民事和解，兼衡上訴人之品行、智識程
度、生活狀況、犯罪之動機、目的、手段、坦承犯行之犯罪後態
度等一切情狀，量處適當之刑，係以上訴人之責任為基礎，詳酌
刑法第五十七條所列各款情狀而為處刑，並無裁量權濫用或失之
過重等情事，上訴人所述未能與日商任天堂公司及美商微軟公司
達成和解、其家庭及健康狀況各節，並非依據卷內訴訟資料或提
出新事證，指摘或表明第一審判決之事實認定或法律適用有何不
當或違法，而構成應予撤銷改判之具體理由，因認上訴人之上訴
不合法律上之程式，爰不經言詞辯論，逕行判決駁回，已敘明其
所憑之依據及認定之理由。上訴意旨仍執前開陳詞，徒憑己見，
對原審從程序上駁回其上訴並已說明事項，漫事指摘，顯與法律
規定得為第三審上訴理由之違法情形，不相適合。其關於行使偽
造私文書部分之上訴違背法律上之程式，應予駁回。其牽連犯著
作權法第九十一條之一第三項前段及商標法第八十二條等罪部分
，核均屬刑事訴訟法第三百七十六條第一款之案件，依該法條規
定，既經第二審判決，不得上訴於第三審法院。本件上訴人對於
行使偽造私文書罪部分之上訴為不合法，無從為實體上審理，已
如前述，則對於不得上訴於第三審法院之散布侵害著作財產權之
光碟重製物及販賣仿冒商標商品等罪部分，自無從適用審判不可
分原則，併為實體上審判，亦應從程序上予以駁回。
據上論結，應依刑事訴訟法第三百九十五條前段，判決如主文。
中    華    民    國  九十九  年    七    月    一    日
                      最高法院刑事第六庭
                          審判長法官  謝  俊  雄
                                法官  陳  世  雄
                                法官  魏  新  和
                                法官  徐  文  亮
                                法官  吳  信  銘
本件正本證明與原本無異
                                      書  記  官
中    華    民    國  九十九  年    七    月    六    日
                                                      K

司法院資訊處製作；財團法人民間司法改革基金會備份。
